【裁判字號】    98,上訴,700
【裁判日期】    980818
【裁判案由】    公共危險
【裁判全文】
臺灣高等法院臺南分院刑事判決         98年度上訴字第700號
上  訴  人
即  被  告  乙○○
                    現羈押於臺灣臺南看守所
選任辯護人  李合法律師
            趙培皓律師
上列上訴人因公共危險案件，不服臺灣臺南地方法院98年度訴字
第186號中華民國98年5月8日第一審判決（起訴案號：臺灣臺南
地方法院檢察署98年度偵字第1230號），提起上訴，本院判決如
下：
    主  文
上訴駁回。
    事  實
一、乙○○於民國93年間因犯竊盜罪，經本院判處有期徒刑10月
    確定，業於95年3月19日執行完畢。詎乙○○猶不知悛改，
    因與其前女友陳銀娟間有買賣股票之金錢糾紛，於98年1月
    11日下午4時30分許，在臺南市○○區○○路145號「金石堂
    書局」附近，向陳銀娟要求還款未果，雙方發生衝突，乙○
    ○在附近之臺南市公園飲用一瓶保力達B加半瓶米酒後，竟
    心生報復，且遷怒於陳銀娟之妹甲○○，乃基於放火燒燬現
    供人使用住宅之故意，於同日晚間7時49分許，配戴白色手
    套前往陳銀娟之妹甲○○與其配偶及子女共同居住之臺南市
    ○區○○路63巷18弄7號現供人使用之住宅，先翻越該住宅
    庭院圍牆，再以腳踹開該住宅後門內鎖（門鎖毀損部分未據
    告訴），無故侵入甲○○之住宅（無故侵入住宅部分，經原
    審判處有期徒刑4月，被告未上訴，已確定），見無人在家
    ，旋即以其自備之打火機（手套及打火機均未扣案，案發後
    業經乙○○丟棄），點燃位於屋內西南側臥房通舖床面中間
    靠東端附近之衣物後，再依原先侵入該住宅之路線離開。而
    乙○○所點燃之火勢藉由易燃之衣服棉被等物品由下方向上
    天花板延燒，幸經鄰居及時發現並通報臺南市消防局人員到
    場滅火，火勢於當晚8時21分許旋即被撲滅，始未釀成鉅災
    ，甲○○上開住宅被燃燬部分為起火點西南側臥房1間及屋
    內部分傢俱、衣物，其餘之東北側廚房則未燃燒，北側餐廳
    、西北側儲藏室、西側浴室及東側臥房內部均僅有輕微煙燻
    ，南側客廳天花板受到濃煙燻黑，下層桌椅亦僅有輕微煙燻
    ，未使該住宅構成之重要部分達喪失其主要效用之程度而未
    遂。嗣經警方調閱甲○○上開住宅所裝設之監視器錄影畫面
    發現一名縱火嫌疑男子，經甲○○指認該名侵入住宅縱火男
    子即為乙○○，警方於翌日（12日）通知乙○○到案說明而
    查獲上情。
二、案經甲○○訴由臺南市警察局第五分局報請臺灣臺南地方法
    院檢察署檢察官偵查起訴。
    理  由
壹、程序部分：
    本判決所引用之供述及非供述證據（詳下載），關於證據能
    力方面，檢察官、被告及其辯護人於原審及本院準備程序均
    不爭執，且經本院於審理期日逐一提示並告以要旨，進行證
    據之調查及辯論，迄至言詞辯論終結前，檢辯雙方亦均未聲
    明異議，依刑事訴訟法第159條之5第2項之規定，應視為均
    已同意作為本案之證據。又本院另審酌上開證據資料作成時
    之情況，核無違法取證或其他瑕疵，且為證明本案犯罪事實
    所必要之重要關係事項，認為以之作為證據，應屬適當，故
    均認有證據能力，合先敘明。
貳、實體部分：
一、訊據上訴人即被告乙○○於本院坦承於上開時地，侵入告訴
    人甲○○住處放火燒燬衣物致延燒房屋之犯行，惟否認有放
    火燒燬房屋之故意等語。
二、經查：
（一）查被告因與前女友陳銀娟有買賣股票之金錢糾紛，於98年
      1月11日下午4時30分許，在臺南市○○區○○路145號「
      金石堂書局」附近，向陳銀娟要求還款未果，雙方發生衝
      突，被告嗣在附近之臺南市公園飲用一瓶保力達B加半瓶
      米酒後，於同日晚間7時49分許，配戴白色手套前往陳銀
      娟之妹即告訴人甲○○與其配偶及子女共同居住之臺南市
      ○區○○路63巷18弄7號住宅，先翻越該住宅庭院圍牆，
      再以腳踹開告訴人住宅後門內鎖而侵入該址，見屋內無人
      ，即以其自備之打火機，點燃位於屋內西南側臥房通舖床
      上衣物，再依原先侵入該住宅之路線離開等情節，業據被
      告分別於警詢、偵查中、原審及本院審理時均供承不諱（
      見警卷第1至5頁、偵查卷第4至6頁、原審卷第47、69頁不
      爭執事項及本院筆錄），並經告訴人甲○○於警偵訊指述
      ，且有現場及監視錄影翻拍照片32幀等為證（警卷第6至
      10頁、18至33頁及偵查卷第26頁）。次查被告雖自陳於犯
      案前有飲用一瓶保力達B加半瓶米酒，然依其於犯案時會
      【配戴白色手套】、【先翻越該住宅庭院圍牆，再以腳踹
      開告訴人住宅後門內鎖】而侵入上址，見屋內無人，即以
      【其自備之打火機】點燃位於屋內西南側臥房通舖床上衣
      物，【再依原先侵入該住宅之路線離開】等案發經過，足
      見被告於放火時其並無因飲酒後致精神障礙或其他心智缺
      陷致不能辨識其行為違法或欠缺依其辨識而行為之能力或
      其辨識能力有顯著減低之情事，又被告以其自備之打火機
      ，點燃位於上開屋內西南側臥房通舖床上衣物，火勢藉由
      易燃之衣服棉被等物品由下方向上天花板延燒，致甲○○
      上開住宅部分被燒燬，其確有放火燒燬現供人使用住宅之
      故意，甚為明確，被告否認其有放火之故意自不足採。是
      被告侵入告訴人住宅放火之事實，洵可認定。
（二）按刑法第173條規定所謂之「現供人使用之住宅」，係指
      現時供人居住使用之房宅為已足，並不以居住使用人於放
      火當時在住宅內為必要。查被告放火之臺南市○區○○路
      63巷18弄7號住宅，乃係供告訴人與其配偶及子女居住使
      用之房宅，此據告訴人甲○○證述明確，並經被告坦承對
      此知之甚詳可按（見警卷第3、4頁，偵查卷第6頁、本院
      卷第75頁）。是於被告放火當時，告訴人及家人雖均未在
      家，然被告主觀上知悉係對現供他人居住使用之住宅放火
      ，至為明確，且其行為客體該當於刑法第173條規定之「
      現供人使用之住宅」標的物，亦堪認定。至辯護人固引用
      最高法院93年台上字第6243號判決要旨，主張本案無刑法
      第173條第1項之適用云云。惟查上開最高法院判決乃係針
      對放火人犯對於自己使用之住宅或僅有該放火人犯在內之
      建築物放火，因其使用或所在之人（即行為人）已明知放
      火行為並不致遭受何種意外危害，因而認無刑法第173條
      適用等見解，與本案被告乃係對於他人居住使用之住宅放
      火情節，兩者顯然不相同，故上開實務見解對於本案被告
      並無適用餘地，辯護人據以援引主張被告行為客體不適用
      刑法第173條規定，認屬刑法第174條之「現非供人使用之
      他人所有住宅」或「現未有人所在之他人所有建築物」等
      標的物云云，容有誤解，要難採酌。
（三）次按刑法第173條第1項放火罪所稱之「燒燬」，係指燃燒
      毀損之義，亦即標的物已因燃燒結果喪失其效用而言（最
      高法院87年台上第1719號裁判要旨參照）；另刑法第173
      條第1項所謂放火燒燬現供人使用之住宅，必須房屋構成
      之重要部分已燒燬，如僅房屋內之傢俱、物件燒燬，房屋
      本身尚未達喪失其效用之程度，即不能依該條項論罪（最
      高法院79年台上字第2656號、90年上訴第1478號裁判要旨
      參照）。查本案被告於案發當時所點燃之火勢藉由易燃之
      衣服棉被等物品由下方向上天花板延燒，幸經告訴人之鄰
      居及時發現並通報臺南市消防局警員到場滅火，火勢於當
      晚8時21分許旋即被撲滅，始未釀成鉅災，告訴人房屋遭
      燃燬部分僅限於該起火點西南側臥房及其內部衣物，其餘
      之東北側廚房則未燃燒，北側餐廳、西北側儲藏室、西側
      浴室及東側臥房內部均僅有輕微煙燻，南側客廳天花板受
      到濃煙燻黑，下層桌椅亦僅有輕微煙燻等情狀，除有臺南
      市消防局火災原因調查鑑定書1份載明上情可按（見偵查
      卷第16至48頁），並參酌告訴人於原審審理時亦證述其住
      處被燒燬之情形，為起火點臥室全燬，房屋其他部分及屋
      內物品被燻黑，客廳窗簾及冷氣均碳化，但客廳、書房及
      另一間臥室、廚房之結構均還在，受損部分業經修復，告
      訴人及家人已搬回居住等情節（見原審卷第77、78頁），
      可資認定告訴人上開住宅遭燒燬部分，應僅為起火點之西
      南側臥室1間及屋內部分傢俱、物品，其餘之客廳、廚房
      、餐廳、浴室及房間則僅受煙燻，均未達毀壞或喪失效用
      程度，而火勢亦未波及影響該棟住宅之整體結構，是告訴
      人上開住宅之重要部分或其居住效用，並未因被告之放火
      燃燒，而達於刑法第173條第1項放火罪所稱之「燒燬」程
      度，亦堪認定，是被告之放火燒燬現供人使用之住宅之行
      為應僅至未遂犯階段，洵屬明確，公訴意旨認告訴人上開
      住宅已遭被告放火燒燬乙節，尚非正確，此部分犯罪事實
      應予更正。
（四）綜上所述，被告侵入告訴人上開住宅放火燃燒，幸經告訴
      人之鄰居及時發現通報消防人員到場撲滅火勢，致僅燒燬
      起火點之臥室1間及屋內部分傢俱、物品，該棟住宅其餘
      居住使用空間並未喪失效用，未達燒燬程度等事實，洵堪
      認定，被告放火燒燬現供人使用之住宅未遂犯行，事證明
      確，應依法論科。
三、核被告所為，係犯刑法第173條第3項、第1項之放火燒燬現
    供人使用之住宅未遂罪。公訴人就被告之放火行為雖以刑法
    第173條第1項之放火燒燬現供人使用之住宅既遂罪名起訴，
    本院審理結果既認定被告之行為僅止於同條第3項之未遂階
    段，自應改依放火燒燬現供人使用之住宅未遂罪論處（起訴
    罪名與本院論罪之罪名相同，均為放火燒燬現供人使用之住
    宅罪，僅行為態樣有既遂未遂之分，無庸引刑事訴訟法第30
    0條變更檢察官起訴之法條，附此敘明）。被告前於94年間
    因犯竊盜罪，經本院判處有期徒刑10月確定，業於95年3月
    19日執行完畢之事實，有臺灣高等法院被告前案紀錄表1份
    在卷供參，其受徒刑之執行完畢後，5年以內故意再犯本案
    有期徒刑以上之罪，為累犯，應依刑法第47條第1項規定加
    重其刑；又被告已著手於放火犯罪行為之實行，而未達燒燬
    告訴人房屋之結果，為未遂犯，應依刑法第25條第2項規定
    減輕其刑。以上有刑之加重及減輕事由，依法先加後減之。
四、原審審理結果，認被告罪證明確，因予適用刑事訴訟法第29
    9條第1項前段，刑法第173條第3項、第1項、第25條第2項、
    第47條第1項，並審酌被告有上述前科紀錄，素行非佳，因
    與前女友間之金錢糾紛，即至前女友之妹之住處放火報復，
    牽累無辜，暴戾惡性實屬不輕，且其犯後雖坦白犯行，然仍
    避重就輕諉過，亦難認有悔意，並參酌告訴人房屋財物受損
    程度不輕，修繕花費數拾萬元，被告至今仍未與告訴人和解
    ，亦無具體賠償規劃等一切情狀，而量處有期徒刑7年10月
    ，並敘明被告犯罪所用之手套及打火機均未扣案，且於案發
    後業經被告丟棄，已據其供陳在卷（見警卷第3頁），不併
    為沒收諭知。本院經核，原判決認事用法俱無不合，量刑亦
    稱妥適，被告固以原判決量刑過重為上訴理由，但查刑法第
    173條第1項之法定刑係應處「無期徒刑或7年以上有期徒刑
    」，被告雖有未遂犯應予減刑之適用，但亦有累犯應加重其
    刑之情事，且查被告係侵入他人住宅再放火，幸經鄰居及時
    發現並通報消防局派員到場滅火，始未釀成鉅災，危險性非
    常大，原判決僅量處有期徒刑7年10月，參諸法定刑係應處
    「無期徒刑或7年以上有期徒刑」，尚屬輕判，是被告以原
    判決量刑過重為由提起上訴，為無理由，應予駁回。
據上論斷，應依刑事訴訟法第368條，判決如主文。
本案經檢察官林炎昇到庭執行職務。
中    華    民    國    98    年    8     月    18    日
                  刑事第一庭    審判長法  官  黃崑宗
                                      法  官  夏金郎
                                      法  官  王明宏
以上正本證明與原本無異。
如不服本判決應於收受送達後10日內向本院提出上訴書狀，其未
敘述上訴理由者，並得於提起上訴後10日內向本院補提理由書（
均須按他造當事人之人數附繕本）「切勿逕送上級法院」。
                                      書記官  黃全忠
中    華    民    國    98    年    8     月    18    日
附錄本判決論罪科刑法條：
中華民國刑法第173條第1項、第3項：
放火燒燬現供人使用之住宅或現有人所在之建築物、礦坑、火車
、電車或其他供水、陸、空公眾運輸之舟、車、航空機者，處無
期徒刑或7年以上有期徒刑。
第一項之未遂犯罰之。


司法院資訊處製作；財團法人民間司法改革基金會備份。
